臺灣高等法院刑事裁定　　　　　　　　 100年度聲再字第16號
再審聲請人
即受判決人　邱創信
上列聲請人因搶奪等案件，對於本院98年度上訴字第4493號，中
華民國99年8月3日確定判決（原審案號：臺灣桃園地方法院97年
度訴字第1198號、第699號、第891號，起訴案號：臺灣桃園地方
法院檢察署97年度偵字第21644、22607、23430、98293號；追加
起訴案號：98年度蒞追字第8號、98年度偵字第293號），聲請再
審，本院裁定如下：
    主  文
再審之聲請駁回。
    理  由
一、聲請意旨略稱：(一)共犯蔡志昌於第一審證稱當時因受警員逼
    迫，才承認每件都是跟再審聲請人邱創信（下稱聲請人）一
    起犯搶奪案；且蔡志昌於鈞院98年度上訴字第4493號案件審
    理時對案件情節多稱不記得，鈞院竟仍持無證據能力之同案
    被告蔡志昌之警詢筆錄為據，實屬違法。(二)聲請人於97年10
    月6 日所為之警詢筆錄係遭刑求而自白，偵訊時亦遭肢體凌
    虐而噤言，聲請人於97年10月22日以答辯狀陳明，並於97年
    10月28日偵訊時表明曾受刑求，自不具證據能力。(三)證人即
    搶奪罪被害人無一可明確指出聲請人確實涉案，證人李永鳳
    等人亦僅證述聲請人持贓物前往典當，並不能證明聲請人搶
    奪。而97年9月24日上午聲請人在桃園市○○街住處施打海
    洛因，下午為警查獲，實不可能犯如確定判決附表二編號12
    之犯行，(四)鈞院勘驗偵訊筆錄雖以被告精神狀況良好、問答
    自然而認自白具任意性，實則當時已刑求脅迫結束，為恐再
    遭刑求而未及時異議，且聲請人多次請求勘驗警詢筆錄，亦
    以該錄影已湮滅、刪除為由而不可得。(五)員警雖於鈞院審理
    時否認對聲請人刑求，惟其所為證詞前後不一致，足證刑求
    確實存在；共犯蔡志昌於第一審審理時更證稱「是他們要求
    我都推給邱創信」，其對聲請人是否涉案均無法確認。綜上
    ，鈞院原確定判決有「應調查證據未調查」、「證據法則違
    法」、「違背直接審理及言詞審理原則」之違背法令，為此
    依刑事訴訟法第420、421條之規定，提起再審之聲請云云。
二、按再審係就確定判決事實錯誤所設之救濟方法，除有刑事訴
    訟法第426條第3項前段所定情形外，應由判決之原審法院管
    轄。又第三審法院以上訴不合法，從程序上駁回上訴者，聲
    請再審之對象為第二審法院之判決，並非第三審法院之程序
    判決，該再審案件，仍應由第二審法院管轄。本件再審聲請
    人即受判決人邱創信因竊盜、搶奪等案件，不服本院98年度
    上訴字第4493號判決，提起第三審上訴，經最高法院以其上
    訴為不合法，從程序上予以駁回（99年度台上字第7997號）
    在案，其聲請再審之對象應為本院之第二審判決。據此，聲
    請人再審聲請狀雖記載「對於最高法院99年台上字第7997號
    搶奪等案確定判決....依法提起再審事」等語，然其非以刑
    事訴訟法第426條第3項前段所定情形聲請再審，並依其向本
    院遞狀及附具前引本院第二審判決繕本等情，其聲請再審之
    對象實為前引本院第二審判決中搶奪罪部分，先予敘明。
三、又按刑事訴訟法之再審及非常上訴制度，雖均為救濟已確定
    之刑事判決而設，惟再審係為原確定判決認定事實錯誤而設
    之救濟程序，非常上訴程序則在糾正依原確定判決確認之事
    實為基礎，所生之適用法則違誤，二者迥不相侔。而有罪之
    判決確定後，為受判決人之利益而聲請再審，必其聲請再審
    之理由合於刑事訴訟法第420條第1 項或第421條有足生影響
    於判決之重要證據漏未審酌者，始准許之。倘原確定判決之
    審判有違背法令之情事，即應由最高法院檢察署檢察總長提
    起非常上訴予以救濟，此參同法第441條規定即明。
四、經查：聲請意旨所舉聲請事由，多係主張其於警詢時因遭員
    警刑求而自白、共犯蔡志昌之指述係遭員警逼迫誤導所致，
    以及對原審勘驗筆錄後之所為認定再事爭執，因而指摘原審
    論罪所依憑之證據無證據能力，而有「應調查證據未調查」
    、「證據法則違法」、「違背直接審理及言詞審理原則」之
    違背法令，核均與法定再審之事由無涉。而原判決亦說明「
    被告邱創信雖辯稱伊於97年9 月24日因另案被逮捕，不可能
    於同日再犯附表二編號12之犯行云云，然被告邱創信於97年
    9月24 日固因違反毒品危害防制條例案件遭警逮捕，惟其係
    於當日下午1時15 分許始經逮捕，有桃園縣政府警察局桃園
    分局99年5 月28日桃警分刑字第0991030948號函所附之警詢
    筆錄、臺灣桃園地方法院檢察署99年6月4日桃檢堂為97毒偵
    5636字第46332號函各1件附卷可稽，而附表二編號12之犯行
    ，係發生於當日上午，二者並不相衝突，是被告邱創信以此
    辯稱伊不可能分身涉犯如附表二編號12之犯行云云，尚無可
    採。」（見原判決第14頁第6 行起），自無認定事實不正確
    之違背，亦不符法定再審要件。綜上所述，聲請人所舉聲請
    再審事由，均不符合刑事訴訟法第420、421條之規定，本件
    再審之聲請不合法，應予以駁回。
據上論斷，依刑事訴訟法第433條，裁定如主文。
中    華    民    國   100    年    1     月    20    日
                  刑事第六庭  審判長 法  官  邱同印
                                     法  官  郭豫珍
                                     法  官  何信慶
以上正本證明與原本無異。
如不服本裁定，應於收受送達後五日內向本院提出抗告狀。
                                     書記官  高柑柏
中    華    民    國   100    年    1     月    20    日